臺灣屏東地方法院刑事判決　　　　　　 100年度訴字第1147號
公　訴　人　臺灣屏東地方法院檢察署檢察官
被　　　告　林育如
上列被告因違反毒品危害防制條例案件，經檢察官提起公訴（10
0 年度毒偵字第1482號），及移送併辦（100 年度毒偵第2205號
），被告於本院準備程序中為有罪之陳述，經合議庭裁定由受命
法官獨任進行簡式審判程序，判決如下：
    主  文
林育如施用第一級毒品，累犯，處有期徒刑壹年。
    事  實
一、林育如於民國94年間因施用毒品案件，經臺灣高雄地方法院
    （下稱高雄地院）以94年度毒聲字第1121號裁定觀察、勒戒
    ，並於同年間復經高雄地院以94年度毒聲字第1800號裁定強
    制戒治，甫於95年5 月18日停止執行，而由臺灣高雄地方法
    院檢察署檢察官以95年度戒毒偵字第245 號為不起訴處分確
    定。其另因違反肅清煙毒條例、違反麻醉藥品管理條例等案
    件，經臺灣高等法院高雄分院以86年度上訴字第1352號判決
    處有期徒刑3 年8 月、褫奪公權3 年及有期徒刑6 月，定應
    執行刑為有期徒刑4 年、褫奪公權3 年確定；又因違反肅清
    煙毒條例及違反麻醉藥品管理條例案件，經高雄地院分別以
    87年度訴字第98號判決處有期徒刑3 年4 月確定，及87年度
    易字第227 號判決處有期徒刑4 月、如易科罰金以銀元 300
    元折算1 日確定，復經同院以87年度聲字第1965號定應執行
    刑3 年7 月確定；上開案件接續執行，並於89年10月24日縮
    短刑期假釋付保護管束出監，嗣假釋經撤銷，應執行剩餘殘
    刑4 年3 月11日；再因偽造文書案件，經高雄地院以94年度
    簡字第2555號判決處有期徒刑4 月，如易科罰金以銀元300
    元折算1 日確定；上開違反肅清煙毒條例、違反麻醉藥品管
    理條例、違反肅清煙毒條例、違反麻醉藥品管理條例及偽造
    文書罪業經高雄地院以94年度聲減字第1469號裁定減刑，並
    接續執行，甫於96年9 月3 日徒刑易科罰金出監而執行完畢
    （構成累犯）。
二、林育如又於上開強制戒治執行完畢釋放後5 年內之98年間，
    因施用毒品案件，經本院以98年度訴字第945 號判處有期徒
    刑10月、6 月，合併應執行有期徒刑1 年2 月，經上訴至臺
    灣高等法院高雄分院後，該院以98年度上訴字第1873號判決
    上訴駁回，其中施用第二級毒品部分於98年12月31日確定，
    施用第一級毒品部分則上訴第三審，並經最高法院以100 年
    度台上字第2638號判決上訴駁回，並於100 年5 月19日確定
    ；而其另於99年間因施用第二級毒品，經本院以99年度簡字
    第429 號判處有期徒刑5 月確定，如易科罰金以新臺幣1000
    元折算1 日確定（此部分尚未執行完畢，未構成累犯）。詎
    仍不思戒除毒癮，明知海洛因及甲基安非他命業經毒品危害
    防制條例第2 條第2 項第1 款、第2 款分別明定為第一級毒
    品、第二級毒品，不得非法持有、施用，竟基於同時施用第
    一級毒品海洛因及第二級毒品甲基安非他命之犯意，於 100
    年6 月15日某時許，在其位於屏東縣萬丹鄉○○○路375 巷
    16 號 之居所內，以將海洛因及甲基安非他命共同置於玻璃
    球內燒烤後，吸食所產生之煙霧之方式，同時施用第一級毒
    品海洛因及第二級毒品甲基安非他命1 次。嗣於同日凌晨 5
    時許，因行政院海岸巡防總局南部地區巡防局持屏東地方法
    院檢察署（下稱屏東地檢署）檢察官核發之拘票及本院核發
    之搜索票至上開居所對其執行拘提及搜索，並經徵得其同意
    後採尿送驗，檢出安非他命、甲基安非他命及海洛因代謝後
    之可待因、嗎啡陽性反應，始查悉上情。
三、案經行政院海岸巡防總局南部地區巡防局移送屏東地檢署檢
    察官偵查起訴及移送本院併案審理。
    理  由
一、本件被告林育如所犯均係死刑、無期徒刑、最輕本刑為3 年
    以上有期徒刑以外之罪，其於準備程序中就被訴事實為有罪
    之陳述，經本院告知簡式審判程序之旨，並聽取公訴人及被
    告意見後，合議庭裁定由受命法官獨任進行簡式審判程序，
    合先敘明。
二、訊據被告對於上揭時地同時施用第一級毒品海洛因及第二級
    毒品甲基安非他命等情，業於警詢、本院準備程序及審理時
    坦承不諱（見南部地區巡防局屏東機動查緝隊屏東機字第10
    00009688號刑案偵查卷宗第14頁、高雄市政府警察局鳳山分
    局刑案偵查卷宗第4 頁、本院卷第44頁背面、第49頁背面 ）
    ，又被告為警查獲後所排尿液檢體，經送台灣檢驗科技股份
    有限公司以酵素免疫分析法初步篩檢，再以氣相層析質譜儀
    法確認檢驗結果，證實該尿液檢體呈安非他命、甲基安非他
    命與可待因、嗎啡（即施用海洛因之代謝物）陽性反應，有
    該公司濫用藥物檢驗報告（報告編號：KH/2011/00000000；
    檢體編號：鳳警286 ）、高雄市政府警察局鳳山分局查獲毒
    品案件犯嫌真實姓名對照表（代號：第286 號）、高雄市政
    府警察局鳳山分局採集尿液檢體監管紀錄表（尿液檢體編號
    ：第286 號）各1 紙在卷可稽（參見屏東地檢署偵查卷宗第
    28頁、上開屏東機動查緝隊之刑案偵查卷宗第41、42頁），
    並有屏東地檢署檢察官拘票、本院搜索票、報告書、海巡署
    屏東機動查緝隊搜索扣押筆錄、南部地區巡防局屏東機動查
    緝隊扣押物品目錄表、高雄市政府警察局執行拘提逮捕告知
    親友通知書、林育如尿液初篩檢驗圖（參見上開屏東機動查
    緝隊之刑案偵查卷宗第1 至10頁、第17 至18 頁、第43頁 ）
    附卷可佐。綜上，足認被告上揭自白與事實相符，堪可採信
    。被告同時施用第一級毒品及第二級毒品之犯行，應堪認定
    。
三、又毒品危害防制條例於92年7 月9 日修正公布，自93年1 月
    9 日施行，其中第20條、第23條將施用毒品之刑事處遇程序
    ，區分為「初犯」及「5 年內再犯」、「5 年後再犯」，依
    其立法理由之說明：「初犯」，經觀察、勒戒或強制戒治後
    ，應為不起訴處分或不付審理之裁定；經觀察、勒戒或強制
    戒治執行完畢釋放後，「5 年內再犯」者，因其再犯率甚高
    ，原實施之觀察、勒戒及強制戒治既已無法收其實效，爰依
    法追訴或裁定交付審理，至於經觀察、勒戒或強制戒治執行
    完畢釋放後，「5 年後再犯」者，前所實施之觀察、勒戒或
    強制戒治已足以遮斷其施用毒品之毒癮，為期自新及協助其
    斷除毒癮，仍適用「初犯」規定，先經觀察、勒戒或強制戒
    治之程序，從而依修正後之規定，僅限於「初犯」及「5 年
    後再犯」2 種情形，始應先經觀察、勒戒或強制戒治程序。
    倘被告於5 年內已再犯，經依法追訴處罰，縱其第3 次（或
    第3 次以上）再度施用毒品之時間，在初犯經觀察、勒戒或
    強制戒治執行完畢釋放5 年以後，已不合於「5 年後再犯 」
    之規定，且因已於「5 年內再犯」，顯見其再犯率甚高，原
    實施觀察、勒戒或強制戒治，已無法收其實效，即應依該條
    例第10條處罰（最高法院97年度第5 次刑事庭會議決議意旨
    參照）。查被告有如犯罪事實欄所示於94年間因施用毒品案
    件，經觀察、勒戒後復經強制戒治，並於95年執行完畢，然
    被告於釋放後5 年內之98及99年間，分別再因施用毒品案件
    受科刑判決並確定等情，有臺灣高等法院被告前案紀錄表 1
    份在卷可稽，足見被告於經觀察、勒戒及強制戒治執行完畢
    後5 年內，已更犯施用毒品案件，並經起訴判刑，則本件被
    告再犯施用第一級毒品等罪，揆諸前揭決議意旨，即非屬毒
    品危害防制條例第20條之「初犯」或「5 年後再犯」之情形
    ，公訴人提起公訴，於法並無不合，自應依法論罪科刑。
四、按海洛因、甲基安非他命為毒品危害防制條例第2 條第2 項
    第1 款、第2 款所稱之第一級毒品及第二級毒品。核被告林
    育如所為，係犯毒品危害防制條例第10條第1 項、第2 項之
    施用第一級毒品罪與施用第二級毒品罪；其持有第一級毒品
    與第二級毒品之低度行為，應為施用之高度行為所吸收，不
    另論罪。被告同時施用第一級毒品及第二級毒品之犯行，係
    一行為觸犯數罪名之想像競合犯，應依刑法第55條前段之規
    定，從一重之施用第一級毒品罪論處。又被告前有如犯罪事
    實欄一之部分所示之科刑及執行情形，有臺灣高等法院被告
    前案紀錄表1 份附卷可參，其於刑之執行完畢後5 年內，故
    意再犯本件有期徒刑之罪，為累犯，應依刑法第47條第1 項
    加重其刑。爰審酌被告曾因施用毒品犯行而送觀察、勒戒及
    強制戒治執行完畢後，仍不知悔改，而有犯罪事實欄所示之
    施用毒品之前科，且本次又再度為施用第一級毒品等之犯行
    ，顯見其戒絕毒品之決心不堅，惟念其施用毒品乃戕害自己
    身心健康，尚未危及他人，犯後坦承犯行，態度良好，並其
    犯罪之動機、目的及智識程度等一切情狀，量處如主文所示
    之刑。至卷內之扣案清單雖有部分物品經被告簽署為所有人
    ，惟此均由屏東地檢署另案起訴（100 年度偵字第6227號、
    100 年度偵字第6689號）並聲請沒收，業經公訴檢察官陳明
    在卷，有本院100 年10月13日審判筆錄1 份附卷可稽（參本
    院卷第49頁），復查無證據證明上開扣案物與本案被告犯行
    有何直接關聯，本院自無從就該等扣案毒品併予宣告沒收銷
    燬或併為沒收之諭知，併予敘明。
據上論斷，應依刑事訴訟法第273 條之1 第1 項、第299條第1項
前段，毒品危害防制條例第10條第1 項、第2 項，刑法第11條前
段、第47條第1項、第55條，判決如主文。
本案經檢察官王光傑到庭執行職務。
中    華    民    國  100     年    10    月    27    日
                  刑事第三庭   法  官   黃姿育
以上正本證明與原本無異。
如不服本判決應於收受判決後10日內向本院提出上訴書狀，並應
敘述具體理由；其未敘述上訴理由者，應於上訴期間屆滿後20日
內向本院補提理由書（均須按他造當事人之人數附繕本）「切勿
逕送上級法院」。
中    華    民    國   100    年    10    月    27    日
                                書記官  鍾小屏
附錄法條
毒品危害防制條例第10條
施用第一級毒品者，處 6 月以上 5 年以下有期徒刑。
施用第二級毒品者，處 3 年以下有期徒刑。